【裁判字號】    90,簡上,35
【裁判日期】    900919
【裁判案由】    確認債權存在
【裁判全文】
臺灣雲林地方法院民事判決  九十年度簡上字第三五號
    上  訴  人  甲○○
    被上訴人    乙○○
右當事人間請求確認債權存在事件，上訴人對於中華民國九十年三月二十日本院斗六
簡易庭九十年度六簡字第二七號第一審判決提起上訴，本院判決如左：
    主  文
上訴駁回。
第二審訴訟費用由上訴人負擔。
    事  實
上訴人聲明：原判決廢棄。被上訴人聲明：駁回上訴。兩造之陳述除與第一審判決記
載相同者，予以引用外，上訴人補陳略稱：被上訴人對債務人張許採珠主張有二十八
萬元之債權，惟被上訴人亦同上訴人是張許採珠所起互助會之死會會員之一，亦欠債
務人張許採珠死會每月二萬元之會款，則共欠三十四萬元，故比較被上訴人對債務人
張許採珠主張有二十八萬元之債權，經抵銷後，被上訴人仍欠張許採珠六萬元，因此
被上訴人對張許採珠實際上並無債權存在，不能對張許採珠之第三人債權為強制執行
，故被上訴人提起本件確認之訴並無權利保護要件存在。另同互助會之活會會員李德
重等人亦對上訴人提起給付會款之訴（斗六簡易庭審理中），因此上訴人恐有一債二
還之危險，更顯見被上訴人提起本件確認之訴及提起強制執行之不合理、不合法；伊
不知道張許採珠少拿三十六萬元的會款給被上訴人；去年九月份張許採珠倒會就跑了
，伊是八十九年二月一日標到的。被上訴人補陳略稱：張許採珠的互助會是伊標到，
會首張許採珠倒會寫一張紙條給我，因伊標到，張許採珠不足三十六萬元給伊。上訴
人是第七次標到的，伊是在第十八次標到的，本件是共有三十六會，每會是二萬元的
。伊向張許採珠發支付命令確定，因張許採珠對上訴人有債權，所以提起本訴。上訴
人主張被上訴人尚欠張許採珠死會三十四萬元云云，但不論此為張許採珠與被上訴人
之事，是不是抵銷，不是上訴人可以干預，事實上也因張許採珠在被上訴人標得後，
沒有付給被上訴人足夠之會款，而同意不再向被上訴人收取死會會款，有張許採珠出
具之字條可以證明，所以上訴人主張的被上訴人之債權不存在，不能認為有理由。至
於其他互助會會員之另案起訴，各人之權利自己主張，上訴人不會受到一債兩還之危
險，只要上訴人付完，在訴訟上主張就沒有問題，不可賴債不還才是正理。
    理  由
一、原審依被上訴人之請求，確認債務人張許採珠對上訴人有如原審主文所示金額之
    會款債權。原審斟酌全辯論意旨及調查證據之結果，以：（即被上訴人）原告主
    張之事實，已據其提出與所述相符之互助會單一件為證，堪信為真實。被告（上
    訴人）雖以前詞置辯，惟系爭互助會自八十八年三月一日起會至九十一年二月一
    日止，每會二萬元，被告為系爭互助會死會會員，有繳交死會會款於會首之義務
    。被告僅繳交死會會款至八十九年九月，足見被告對於會首張許採珠尚有如主文
    所示之會款債務存在，而為原告勝訴之判決，核於法委無違誤。
二、上訴意旨另以：上訴人是死會會員之一，亦欠債務人張許採珠死會每月二萬元之
    會款，則共欠三十四萬元，故比較被上訴人對債務人張許採珠主張有二十八萬元
    之債權，經抵銷後，被上訴人仍欠張許採珠六萬元，因此被上訴人對張許採珠實
    際上並無債權存在，不能對張許採珠之第三人債權為強制執行，故被上訴人提起
    本件確認之訴並無權利保護要件存在。另同互助會之活會會員李德重等人亦對上
    訴人提起給付會款之訴（斗六簡易庭審理中），因此上訴人恐有一債二還之危險
    ，原審判決，自有未當云云。然查被上訴人主張其對債務人張許採珠之債權，係
    基於確定之支付命令，是其對張許採珠之債權，自不容上訴人輕言否認。又同一
    互助會之活會會員李德重縱然代位會首張許採珠向上訴人求償，即便獲得勝訴判
    決，在民事執行階段，也只能執行一次張許採珠對上訴人之債權，不會發生一債
    二償之危險，上訴人以上述理由指摘原判決不當，求予廢棄原判決，被上訴人於
    第一審之訴駁回，為無理由，應予駁回。
三、本件上訴為無理由，依民事訴訟法第四百三十六條之一第三項、第四百四十九條
    第一項、第七十八條，判決如主文。
                                      臺灣雲林地方法院民事庭
中      華      民      國    九十    年      九      月    十九    日
~B審判長法官  陳宏卿
~B法      官  陳秋如
~B法      官  陳婉玉
右為正本係照原本作成。
本件不得上訴。
中      華      民      國    九十    年      九      月    十九     日
~B法院書記官  陳美華
中      華      民      國    九十    年      九      月    十九     日
~B法院書記官  陳美華


司法院資訊處製作；財團法人民間司法改革基金會備份。
